【裁判字號】    96,訴,5566
【裁判日期】    970129
【裁判案由】    毒品危害防制條例
【裁判全文】
臺灣高雄地方法院刑事判決              96年度訴字第5566號
公  訴  人  臺灣高雄地方法院檢察署檢察官
被      告  甲○○
上列被告因毒品危害防制條例案件，經檢察官提起公訴（96年度
毒偵字第10231號），本院合議庭裁定改行簡式審判程序，判決如
下：
    主  文
甲○○犯施用第一級毒品罪，累犯，處有期徒刑玖月，扣案海洛
因壹包（含包裝袋，驗後淨重零點零捌貳公克）沒收銷燬之；又
犯施用第二級毒品罪，累犯，處有期徒刑陸月，扣案安非他命玻
璃球吸食器貳個、塑膠鏟壹支均沒收。應執行有期徒刑壹年。扣
案海洛因壹包（含包裝袋，驗後淨重零點零捌貳公克）沒收銷燬
之，扣案安非他命玻璃球吸食器貳個、塑膠鏟壹支均沒收。
            犯罪事實
一、甲○○前因施用毒品案件，經本院以89年度毒聲字第5178號
    裁定令入戒治處所強制戒治後，於民國91年1 月20日戒治期
    滿執行完畢；又因施用毒品案件，經本院95年度訴字第2755
    號判決有期徒刑10月確定，經減刑後應執行有期徒刑5 月，
    並於96年8 月13日執行完畢。詎仍不知悔改，分別基於施用
    第一級毒品海洛因及第二級毒品甲基安非他命之犯意，為下
    列行為：
    (一)於96年10月29日晚間9時許，在其高雄縣大樹鄉○○路298
    之14號住處，以將甲基安非他命置入玻璃球內燒烤後，吸食
    其煙霧氣體之方式，施用第二級毒品甲基安非他命1 次。(二)
    復於96年10月30日下午4 時30分許，在其前揭住處內，以將
    海洛因摻入香煙後吸食之方式，施用第一級毒品海洛因。嗣
    於同日下午5 時許在其上址住處為警查獲，並扣得第一級毒
    品海洛因1 包（含包裝袋，驗前淨重0.091 、驗後淨重0.08
    2 公克、安非他命玻璃吸食器2 個及塑膠鏟1 支，並經其同
    意採尿送驗結果呈嗎啡及甲基安非他命陽性反應，始悉上情
    。
二、案經高雄縣政府警察局仁武分局報告台灣高雄地方法院檢察
    署檢察官偵查起訴。
    理  由
一、本件被告所犯係死刑、無期徒刑、最輕本刑為3 年以上有期
    徒刑以外之罪，其於準備程序中就被訴事實為有罪之陳述，
    經法官告知簡式審判程序之旨，並聽取公訴人及被告之意見
    後，經本院依刑事訴訟法第273 條之1 第1 項之規定，裁定
    由受命法官獨任進行簡式審判程序。又本件卷內之物證、書
    證等證據，依同法第273 條之2 規定，不受第159 條第1 項
    關於傳聞法則規定之限制，依法均有證據能力，合先敘明。
二、訊據被告對於上揭犯行業於本院審理時供承不諱，且其經警
    查獲後採集尿液經送驗結果，呈施用海洛因及甲基安非他命
    後，代謝而出之嗎啡及甲基安非他命陽性反應，有台灣檢驗
    科技股份有限公司96年11月6 日KH2007B0000000號檢驗報告
    、高雄縣政府警察局仁武分局偵辦毒品案件嫌疑人尿液採證
    代碼對照表各1 紙附卷可參，而扣案之白色粉末1 包（含包
    裝袋，檢驗前淨重為0.091 公克，檢驗後淨重為0.082 公克
    ），經送驗結果，確含有海洛因成分，有高雄市立凱旋醫院
    96年11月13日濫用藥物成品檢驗鑑定書1 紙在卷可參，足認
    被告上開自白與事實相符，自可採為認定事實之證據。
三、按毒品危害防制條例前於92年7 月9 日修正公布，自93年1
    月9 日施行，觀之該條例第20條、第23條之立法理由，修正
    後毒品危害防制條例就施用毒品者，只於「初犯」及「5 年
    後再犯」二種情形，有其追訴條件之限制，即須於初犯經觀
    察、勒戒或強制戒治釋放後，5 年內均無施用毒品之行為，
    始能認其前所實施之觀察、勒戒或強制戒治已足遮斷毒癮，
    而得於5 年後再犯時，再予適用初犯之規定，重行觀察、勒
    戒等程序。倘5 年內已經再犯，被依法追訴處罰，縱其第3
    次（或第3 次以上）施用毒品之時間在初犯釋放5 年以後，
    即與「5 年後再犯」之情形有別，且因已於「5 年內再犯」
    ，顯見其再犯率甚高，原實施觀察、勒戒或強制戒治，已無
    法收其實效，而無5 年戒斷期之存在，自無再經觀察、勒戒
    及強制戒治之必要，應得逕行追訴處罰（最高法院95年5 月
    9 日95年度第7 次刑事庭會議決議參照）。經查：本件被告
    前因施用毒品案件，經本院89年度毒聲字第5178號裁定令入
    戒治處所強制戒治後，於91年1 月20日戒治期滿執行完畢；
    再於95年間因施用第一級毒品、第二級毒品案件，經本院95
    年度訴字第2755號分別判處有期徒刑10月、3 月，並定應執
    行刑10月確定，經減刑後應執行有期徒刑5 月在案等情，有
    臺灣高等法院被告前案紀錄表1 份在卷可憑，是被告於前述
    強制戒治執行完畢釋放後5 年內，再犯施用毒品罪，經本院
    判決有罪確定後，復犯本件施用第一級毒品海洛因及第二級
    毒品甲基安非他命犯行，本件犯行距前強制戒治釋放後雖逾
    5 年，惟核與毒品危害防制條例第20條第3 項所定「5 年後
    再犯」之立法意旨不符，揆諸上開說明，仍應予追訴、處罰
    。是本案事證明確，被告施用第一、二級毒品之犯行洵堪認
    定，應依法論科。
四、查海洛因、甲基安非他命分別係毒品危害防制條例第2條第
    2 項第1 款、第2 款所稱之第一級、第二級毒品，不得非法
    持有及施用。核被告所為，係犯毒品危害防制條例第10條第
    1 項之施用第一級毒品罪及同條例第10條第2 項之第二級毒
    品罪。被告2 次施用毒品前後持有第一級毒品海洛因、第二
    級毒品甲基安非他命之低度行為，皆已為施用之高度行為所
    吸收，均不另論罪。其所犯上開2 罪間，犯意個別，行為互
    殊，應予分論併罰。又被告有事實欄所載之前科紀錄，於96
    年8 月13日執行完畢，有臺灣高等法院被告前案紀錄表1 紙
    在卷可參，其於有期徒刑執行完畢後5 年內，故意再犯本件
    有期徒刑以上之罪，為累犯，應依刑法第47條第1 項之規定
    ，加重其刑。爰審酌被告雖經強制戒治程序，仍未能徹底戒
    絕毒癮，顯見其戒治意志不堅，惟念其施用毒品係殘害己身
    健康，並未造成他人具體實害，且犯後坦承犯行，態度尚稱
    良好等一切情狀，量處如主文所示之刑，並定應執行之刑。
    扣案之白色粉末1 小包（含包裝袋，檢驗前淨重0.091 公克
    、檢驗後淨重0.082 公克），經送驗結果確含第一級毒品海
    洛因成分，業已認明如前，而包裝袋與其上殘留之毒品，已
    難以分析剝離，俱應依毒品危害防制條例第18條第1 項前段
    規定，不問屬於犯人與否，均沒收銷燬之；至送鑑耗損之海
    洛因粉末既已滅失，自無庸再予宣告沒收銷燬之必要。另扣
    案之玻璃球吸食器2 個及塑膠鏟1 支均為被告所有，且係供
    其本件施用第二級毒品甲基安非他命所用之物，業據被告供
    承在卷（見本院卷第42頁），爰依刑法第38條第1 項第2 款
    規定宣告沒收。
據上論斷，應依刑事訴訟法第273 條之1 第1 項、第299 條第1
項前段，毒品危害防制條例第10條第1項、第10條第2項、第18條
第1項，刑法第11條、第47條第1項、第38條第1項第2款、第51條
第5款，判決如主文。
本案經檢察官乙○○到庭執行職務。
中    華    民    國    97    年    1     月    29    日
                      刑事第十一庭  法  官  黃繼瑜
以上正本證明與原本無異。
如不服本判決應於收受本判決後10日內向本院提出上訴書狀，並
應敘述具體理由，如未敘述上訴理由者，應於上訴期間屆滿後20
日內補提理由書狀於本院（均須按他造當事人之人數附繕本）「
切勿逕送上級法院」。
中    華    民    國    97    年    2     月    29    日
                                    書記官  曾小玲
附錄本案論罪科刑法條全文：
毒品危害防制條例第10條
施用第一級毒品者，處 6 月以上 5 年以下有期徒刑。
施用第二級毒品者，處 3 年以下有期徒刑。


司法院資訊處製作；財團法人民間司法改革基金會備份。
